臺灣高等法院刑事裁定
110年度毒抗字第1235號
抗  告  人
即  聲請人  崔東明



上列抗告人即聲請人因重新審理案件，不服臺灣臺北地方法院民
國110年7月29日裁定（110年度毒聲重字第30號），提起抗告，
本院裁定如下：
    主  文
抗告駁回。
    理  由
一、原裁定意旨略以：抗告人即聲請人（下稱抗告人）崔東明因
    施用毒品案件，經原審法院於民國110年5月12日以110年度
    毒聲字第494號裁定送觀察、勒戒確定。抗告人雖以其於109
    年3月18日同時遭查獲有施用第一級毒品海洛因及第二級毒
    品甲基安非他命之犯行，應屬同一案件，而上開施用第二級
    毒品案件經原審法院以109年度審訴字第575號判決判處有期
    徒刑5月，抗告人提起上訴後，於109年8月26日在本院109年
    度上訴字第2743號案件審理中撤回上訴而告確定，則抗告人
    上開施用第一級毒品案件不應再受觀察、勒戒為由，聲請重
    新審理。然抗告人上開施用第一級毒品海洛因及第二級毒品
    甲基安非他命既為數行為之數案件，而非同一案件，其施用
    第二級毒品部分先經判決確定，亦不影響其施用第一級毒品
    犯行部分依修正後毒品危害防制條例第20條第1項、第3項規
    定應入勒戒處所觀察、勒戒之認定，原審法院110年度毒聲
    字第494號裁定並無不符比例原則之情，是抗告人之聲請為
    無理由，應予駁回等語。
二、抗告意旨略以：原審法院109年度審訴字第575號與110年度
    毒聲字第494號二案係於109年3月18日為警同一查獲之案件
    ，而毒品具有成癮之性質，依抗告人上開案件之尿液檢驗報
    告，顯見抗告人屬於長期施用之病犯，上開同一查獲之案件
    不應分別判處5月有期徒刑及裁定觀察、勒戒等語。
三、按「觀察、勒戒及強制戒治之裁定確定後，有下列情形之一
    ，認為應不施以觀察、勒戒或強制戒治者，受觀察、勒戒或
    強制戒治處分之人，或其法定代理人、配偶，或檢察官得以
    書狀敘述理由，聲請原裁定確定法院重新審理：一、適用法
    規顯有錯誤，並足以影響裁定之結果者。二、原裁定所憑之
    證物已證明為偽造或變造者。三、原裁定所憑之證言、鑑定
    或通譯已證明其為虛偽者。四、參與原裁定之法官，或參與
    聲請之檢察官，因該案件犯職務上之罪，已經證明者。五、
    因發現確實之新證據足認受觀察、勒戒或強制戒治處分之人
    ，應不施以觀察、勒戒或強制戒治者。六、受觀察、勒戒或
    強制戒治處分之人，已證明其係被誣告者」、「聲請重新審
    理，應於裁定確定後30日內提起。但聲請之事由，知悉在後
    者，自知悉之日起算」、「法院認為無重新審理之理由，或
    程序不合法者，應以裁定駁回之；認為有理由者，應重新審
    理，更為裁定。法院認為無理由裁定駁回聲請者，不得更以
    同一原因，聲請重新審理」。毒品危害防制條例第20條之1
    第1項、第2項、第4項分別定有明文。又刑事訴訟法有關再
    審程序乃對確定判決認定事實錯誤所設之救濟程序，裁定不
    得作為聲請再審之對象，是對於法院令入觀察、勒戒處所施
    以觀察、勒戒及令入戒治處所施以強制戒治之裁定，如有刑
    事訴訟法第420條所定事由時，因裁定不得聲請再審，即乏
    救濟之道，因之立法者乃於毒品危害防制條例第20條之1增
    訂得聲請重新審理之規定。
四、經查：　
  ㈠抗告人前因施用毒品案件，經臺灣士林地方法院以89年度毒
    聲字第792號裁定送觀察、勒戒，因認有繼續施用毒品傾向
    ，再經同法院以89年度毒聲字第2049號裁定令入戒治處所施
    以強制戒治，於90年5月9日停止強制戒治釋放出所，所餘戒
    治期間付保護管束，嗣於90年11月15日保護管束期滿，經臺
    灣士林地方檢察署檢察官以90年度戒毒偵字第93號不起訴處
    分確定，其後抗告人未再受任何觀察、勒戒或強制戒治之執
    行。嗣抗告人於109年3月16日下午6時至翌（17）日間某時
    ，在其臺北市信義區信義路住處，以不詳方式施用第二級毒
    品安非他命1次，再於109年3月18日下午3時許，在上址住處
    ，以針筒注射方式施用第一級毒品海洛因1次，抗告人上開
    施用毒品案件，經原審法院以109年度審訴字第575號判決分
    別判處有期徒刑5月、7月，抗告人上訴後分由本院以109年
    度上訴字第2743號案件審理，嗣抗告人於本院審理時撤回上
    開施用第二級毒品部分之上訴而確定，上開施用第一級毒品
    部分則經本院以抗告人施用毒品之行為時間距前次觀察、勒
    戒、強制戒治執行完畢已逾3年為由，撤銷原審判決，改諭
    知公訴不受理，抗告人上訴後，經最高法院以110年度台上
    字第2604號判決上訴駁回確定，繼原審法院依檢察官之聲請
    ，就抗告人上開施用第一級毒品部分，於110年5月12日以11
    0年度毒聲字第494號裁定送觀察、勒戒確定等情，有臺灣臺
    北地方檢察署109年度毒偵字第945號起訴書、原審法院109
    年度審訴字第575號刑事判決、本院109年度上訴字第2743號
    刑事判決、最高法院110年度台上字第2604號刑事判決、原
    審法院110年度毒聲字第494號刑事裁定及本院被告前案紀錄
    表各1份在卷可稽，此部分事實堪以認定。
  ㈡依上開判決、裁定所載，抗告人前揭施用第一級毒品及第二
    級毒品犯行固均係於109年3月18日同時為警查獲，然抗告人
    上開施用第一級毒品及第二級毒品犯行之行為時間分別為10
    9年3月18日下午3時許、109年3月16日下午6時至翌（17）日
    間某時，可知其行為時間不同，而屬數行為之數案件甚明，
    抗告人上揭施用第二級毒品犯行部分先經判決確定，亦無礙
    其前開施用第一級毒品犯行部分應入勒戒處所觀察、勒戒之
    認定，是抗告人以上開二犯行係同時查獲即為同一案件，其
    上揭施用第一級毒品犯行不應再施以觀察、勒戒為由提起抗
    告，應有誤會。再施用毒品之人，兼有病患屬性，是於刑事
    政策上對合於一定條件之施用者，期先為生理治療（治療其
    身癮發作時之戒斷症狀）及心理復健（戒除其對於毒品的心
    理依賴）之保安處遇，因而立法者乃於毒品危害防制條例第
    20條、第23條規定，如觀察、勒戒或強制戒治執行完畢釋放
    後，3年後再有施用第一級、第二級毒品之行為者，足見其
    有戒除毒癮之可能，宜再採以觀察、勒戒及強制戒治之方式
    ，戒除其身、心癮，期以保安處分替代刑罰，協助施用者戒
    除毒癮。此乃係針對抗告人將來之危險所為預防、矯治措施
    之保安處分，以達教化與治療之目的，可謂刑罰之補充制度
    ，可見毒品危害防制條例本身所規定之觀察、勒戒及強制戒
    治等保安處分，雖兼具自由刑之性質，卻有刑罰不可替代之
    教化治療作用，二者之目的及功能，並不相同之法理，此乃
    109年1月15日毒品危害防制條例修法放寬觀察、勒戒或強制
    戒治之適用時機，以協助施用者戒除毒癮之主旨。揆諸前揭
    說明，抗告人上開施用第一級毒品犯行既經原審法院裁定送
    觀察、勒戒，即有以此保安處分，以達教化與治療之目的，
    對抗告人並無不公可言。抗告人稱其屬長期施用之病犯，上
    開同一查獲之案件不應分別判處5月有期徒刑及裁定觀察、
    勒戒等語，當非可採。從而，原裁定以抗告人重新審理之聲
    請為無理由，駁回其聲請，核無不合，抗告人猶執前詞提起
    本件抗告，為無理由，應予駁回。
據上論斷，應依刑事訴訟法第412條，裁定如主文。
中　　華　　民　　國　　110 　 年　　9 　　月　　3　　日
                  刑事第二十二庭審判長法　官  王美玲
                                      法　官  汪怡君
                                      法　官  葉韋廷
以上正本證明與原本無異。
不得再抗告。
                                      書記官  李逸翔
中　　華　　民　　國　　110 　年　　9 　　月　　6 　　日